臺灣高等法院刑事判決　　　　　　　　　　　　　　九十年度上易字第四０六０號
　　上　訴　人
　　即　被　告　乙○○
右上訴人因竊佔等案件，不服臺灣士林地方法院八十九年度易字第一一四五號，中華
民國九十年十月十九日第一審判決（起訴案號：臺灣士林地方法院檢察署八十九年度
偵緝字第六０一號）提起上訴，本院判決如左：
    主  文
原判決撤銷。
乙○○連續意圖為自己不法之利益，而竊佔他人之不動產，累犯，處有期徒刑伍月，
，如易科罰金，以佰元折算壹日。
    事  實
一、乙○○前於民國八十五年間因恐嚇案件，經臺灣臺北地方法院判處有期徒刑三月
    確定，於八十六年五月二十五日執行完畢，猶不知悔改。明知坐落臺北市○○區
    ○○段一小段建號０一０五三—０００，即全家福大廈門牌號碼臺北市○○○路
    一六五號一樓，面積六四五．一九平方公尺之房屋（以下簡稱前揭房屋）為甲○
    ○、吳鳳霞所共有（應有部分各二分之一），竟意圖為自己不法之利益，基於概
    括之犯意，先自民國八十九年五月間（二十六日之前）某日日間起，未經甲○○
    、吳鳳霞之同意，開門無故侵入前揭房屋竊佔使用，並向該大廈之管理員劉子鑑
    佯稱其已得甲○○本人之授權，而擅自委託劉子鑑出租、出售前揭房屋。嗣於八
    十九年七月十七日，為甲○○發覺報警查獲後搬出。於八十九年七月十七日後至
    同年十月間某日日間起，復基於前揭竊佔之同一之概括犯意，再度開門無故侵入
    前揭房屋（此次侵入建築物部分未據告訴）竊佔使用，至九十年十月五日原審法
    院審判時仍佔用之。
二、案經甲○○訴由臺北市政府警察局大同分局報請臺灣士林地方法院檢察署檢察官
    偵查起訴。
    理  由
一、上訴人即被告乙○○經本院合法傳喚，無正當之理由不到庭。其於原審審理時承
    認有於上開時間先後進入前揭房屋居住使用，並委任劉子鑑代為出租、出售前揭
    房屋之事實，惟否認有侵入該房屋及竊佔之犯行，辯稱：甲○○有委託伊出賣、
    出租房屋，甲○○之女兒李鴻慧同意伊進入居住，甲○○在警察局時有說伊白天
    可以使用該房屋云云。
二、經查：
（一）前揭房屋係甲○○、吳鳳霞所共有，有建物登記謄本在卷可稽（見原審卷第一
      ０七、一０八頁）。又告訴人甲○○並未同意或委託被告出賣房屋，李鴻慧亦
      從未同意被告代為出賣、出租前揭房屋，且從未同意被告暫時居住前揭房屋等
      情，已據告訴人甲○○於警訊時指訴及證人李鴻慧於警訊時證述綦詳，足認被
      告未經前揭房屋所有人甲○○、吳鳳霞之同意即自行無故侵入竊佔前揭房屋甚
      明。
（二）被告確於八十九年五月二十六日以代理人之名義，書立委託劉子鑑授權其代為
      出租前揭房屋，並願意給付新台幣三十五萬元佣金之委託書予劉子鑑等情，已
      據證人即全家福大廈管理員劉子鑑於原審證述明確，並有委託書一件在卷可稽
      （附於偵字卷第九頁）。而被告於原審調查時最初自承於八十九年五月間即搬
      入前揭房屋居住，復改稱係八十九年六月間始搬入居住，而證人劉子鑑於原審
      調查時則證稱伊拿到委託書前一、二個月，被告搬入居住等語，被告係在八十
      九年五月二十六日出具委託出租之委託書予劉子鑑，衡情其侵入居住之時間應
      在其出具委託書之前，是應以其於原審所自承八十九年五月間侵入居住之時點
      較為可採。
（三）又被告於原審審理時自承其於八十九年七月十七日為警查獲後某日復搬入前揭
      房屋居住，迄九十年十月五日原審審判時仍居住該址等語，核與證人即管區警
      員柯進財於原審證稱：其在八十九年十月間有在前揭房屋遇到被告，看到被告
      打地鋪睡覺，八十九年十二月底或（九十年）一月初時，又在大樓警衛室碰到
      被告，被告還是住在裡面等語；證人劉子鑑於原審九十年一月十八日訊問時證
      稱被告被查獲後，屋主有將門鎖換掉，其不知被告後來如何住進去，這半月來
      有見到被告進出等情相符，足認被告確有於八十九年七月十七日為警查獲後至
      同年十月間某日日間起，竊佔前揭房屋之犯行。
（四）被告雖辯稱前揭房屋是鍾坤山、鍾秀鳳想作投顧投信之辦公室，有問李鴻慧，
      李鴻慧說可以云云。然證人鍾坤山於原審證稱其並沒有去過前揭房屋，沒有要
      將前揭房屋作為投顧投信之辦公室，也沒有聽過李鴻慧說要補授權書給被告等
      語。則被告上開辯詞，顯係卸責之詞，不足採信。再被告先於原審調查時辯稱
      ：甲○○在警局時沒有寫授權書，但有同意要補委託書給伊云云，然均未能提
      出其所稱甲○○補寫之委託書，原審審理時復改稱甲○○有於警局時提出委託
      書交由偵訊之人云云，然遍查全卷並無被告所稱甲○○書立之委託書，且其所
      辯顯非實情，為不可採。
（五）被告聲請再行傳喚證人劉子鑑證明被告獲得告訴人甲○○之承認，授權書係合
      法的，且案發前三個半月告訴人均無任何異議，並聲請傳喚告訴人甲○○，以
      證明警員與被告有怨隙，警員逼供製作不實之筆錄及非法搜索云云。惟查證人
      劉子鑑已於原審就其所見聞之事實結證甚明，即被告係於八十九年五月二十六
      日以代理人之名義，書立委託劉子鑑授權其代為出租前揭房屋，並願意給付新
      台幣三十五萬元佣金之委託書予劉子鑑等情，已據證人劉子鑑於原審證述明確
      ，並有委託書一件在卷可稽，被告所辯係經告訴人甲○○之同意，惟已為告訴
      人甲○○在警局偵訊時所堅決否認，被告聲請再行傳喚劉子鑑作證，本院認無
      必要。至於被告於警局偵訊時否認係侵入、竊佔房屋，本院並未以警訊筆錄作
      為認定被告犯罪之證據，而被告所竊佔之臺北市○○○路一六五號一樓房屋係
      告訴人甲○○與吳鳳霞所共有，警察人員依據甲○○之告訴前往查證拍照，於
      法並無不合，亦無再行訊問甲○○之必要，附此敘明。
（六）綜上所述，被告所辯，均非可採。事證明確，被告犯行洵堪認定。
三、告訴人甲○○與吳鳳霞共有之前揭房屋，於遭被告佔用時並無人居住，此據告訴
    人甲○○於警局陳明，甲○○於警局並就侵入建築物部分提出告訴（另一共有人
    吳鳳霞則未出面告訴）。核被告所為，係犯刑法第三百零六條第一項之侵入建築
    物罪、同法第三百二十條第二項之竊佔罪（應依同法條第一項之規定處斷）。被
    告先後兩次竊佔犯行，時間緊接，觸犯構成要件相同之罪名，顯係基於概括犯意
    反覆為之，為連續犯，應依刑法第五十六條之規定以一罪論，並加重其刑。被告
    所犯侵入建築物罪與竊佔罪間，有方法結果之牽連關係，為牽連犯，應依刑法第
    五十五條之規定，從一重之竊佔罪處斷。被告自八十九年七月十七日為警查獲後
    至同年十月間某日起，再度竊佔前揭房屋居住（此次侵入建築物部分則未據告訴
    ）之事實，與起訴書所載之起訴事實有連續犯裁判上一罪之關係，為起訴效力所
    及，本院應併予審究。被告有事實欄所載之犯罪科刑執行情形，此有台灣高等法
    院檢察署刑案紀錄簡覆表在卷可佐，其受有期徒刑之執行完畢，五年以內再犯本
    件有期徒刑以上之罪，係累犯，應依刑法第四十七條之規定遞加重其刑。
四、原審據予論罪科刑，雖非無見。惟查(一)被告觸犯刑法第三百二十條第二項之竊佔
    罪，應依同法條第一項之規定處斷。原判決漏未引用同法條第一項以為科刑之依
    據，已有未洽。(二)被告前後二次侵入建築物之犯行，告訴人甲○○於八十九年七
    月十七日就被告於八十九年五月間侵入建築物之犯行提出告訴，其後一次之侵入
    建築物犯行，因係告訴乃論之罪，並未據被害人就該部分提出告訴，原判決未就
    此予以敘明，亦有未合。被告上訴意旨否認犯罪，指摘原判決不當，雖無理由，
    惟原判決因有上開可議，自仍無可維持，應予撤銷改判。爰審酌被告犯罪之動機
    、目的、利用前揭房屋無人看管而侵入居住之手段，其素行不佳（有本院被告全
    國前案紀錄表在卷可稽）、生活狀況、智識程度、犯罪所生之損害及犯罪後態度
    等一切情狀，仍量處有期徒刑五月。被告行為後，刑法第四十一條業已修正為「
    犯最重本刑為五年以下有期徒刑以下之罪，而受六個月以下有期徒刑或拘役之宣
    告，因身體、教育、職業、家庭之關係或其他正當事由，執行顯有困難者，得以
    一元以上三元以下折算一日，易科罰金。但因不執行所宣告之刑，難收矯正之效
    ，或難以維持法秩序者，不在此限。併合處罰之數罪，均有前項情形，其應執行
    之刑逾六月者，亦同」，於九十年一月十日公布，同年一月十二日施行，是被告
    犯罪後法律已有變更，比較新舊法，以修正後之刑法第四十一條第一項規定較有
    利被告，爰並依修正後之新法諭知易科罰金之折算標準。
五、被告經合法傳喚，無正當之理由不到庭，爰不待其陳述，逕行判決。
據上論斷，應依刑事訴訟法第三百六十九條第一項前段、第三百六十四條、第二百九
十九條第一項前段、第三百七十一條，刑法第二條第一項前段、第五十六條、第三百
零六條第一項、第三百二十條第二項、第一項、第五十五條、第四十七條、第四十一
條第一項前段，罰金罰鍰提高標準條例第一條前段、第二條，判決如主文。
本案經檢察官林炳雄到庭執行職務。
中      華      民      國    九十一    年      六      月    二十五    日
                              臺灣高等法院刑事第三庭
                                  審判長法  官  張  連  財
                                        法  官  張  傳  栗
                                        法  官  李  英  勇
右正本證明與原本無異。
不得上訴。
                      書記官  倪  淑  芳
中      華      民      國     九十一   年      六      月     二十六   日
附錄本案論罪科刑法條全文：
刑法第三百零六條
無故侵入他人住宅、建築物或附連圍繞之土地或船艦者，處一年以下有期徒刑、拘役
或三百元以下罰金。
無故隱匿其內，或受退去之要求而仍留滯者，亦同。
刑法第三百二十條
意圖為自己或第三人不法之所有，而竊取他人之動產者，為竊盜罪，處五年以下有期
徒刑、拘役或五百元以下罰金。
意圖為自己或第三人不法之利益，而竊佔他人之不動產者，依前項之規定處斷。
前二項之未遂犯罰之。
